【裁判字號】    90,易,2530
【裁判日期】    900827
【裁判案由】    竊盜
【裁判全文】
臺灣臺中地方法院刑事判決                          九十年度易字第二五三號
    公  訴  人  臺灣台中地方法院檢察署檢察官
    被      告  甲○○
右列被告因竊盜案件，經檢察官提起公訴（九十年度偵字第一二六三四號），本院判
決如左：
    主      文
甲○○無罪。
    理      由
一、公訴意旨略以：被告甲○○，意圖為自己不法之所有，於民國（下同）八十九年
    七月十二日上午六時許，在台北市○○區○○路一七五號前，竊取被害人乙○○
    所有車牌號碼ＤＡＢ－六五三號輕型機車供己使用，嗣於同年八月二日下午十一
    時五十分許，被告騎乘前開機車途經台北市○○區○○路好樂迪ＫＴＶ前為警查
    獲。因認被告涉有刑法第三百二十條第一項之竊盜罪嫌云云。
二、按犯罪事實應依證據認定之，無證據不得推定其犯罪事實，刑事訴訟法第一百五
    十四條定有明文。而認定不利於被告之事實須依積極證據，茍積極證據不足為不
    利於被告事實之認定時，即應為有利於被告之認定，更不必有何有利之證據。又
    認定犯罪事實應依證據，為刑事訴訟法所明定，故被告否認犯罪事實所持之辯解，
    縱屬不能成立，仍非有積極證據足以證明其犯罪行為，不能遽為有罪之認定（最
    高法院三十年上字第八一六號、上字第一八三一號判例要旨參照）。
三、本件公訴人係以訴外人謝豐盛否認交付上開機車予被告及竊取上開機車之事實（
    即被告之抗辯未能採信），且上開機車確係被害人乙○○所失竊，被告則於前開
    時地騎乘上開機車被查獲，而認被告涉有右開竊盜犯行。訊據被告甲○○堅決否
    認右揭犯行，辯稱：上車機車係我（指被告）太太朋友（即謝豐盛）欠他（指被
    告之妻嚴曉婷）新台幣五千元，拿機車來抵押，只拿鑰匙給我太太，沒有拿行車
    執照等語。經查，上開機車雖係被害人乙○○失竊，而屬贓物，然刑法第三百四
    十九條贓物罪與第三百二十條第一項之竊盜罪，其客觀不法構成要件，顯有不同
    。按竊盜之客觀不法構成要件，係行為人破壞他人對物之持有，建立自己之持有
    關係之謂。而所謂持有，即基於支配意思之對於物之支配關係。然由公訴人於起
    訴書所載上開事由，依上判例要旨之說明及基於無罪推定之法則，至多僅能證明
    被告占有屬於贓物上開機車而已。並無從證明被告有破壞被害人對於前開機車持
    有之事實。而持有之來源可能係收受、故買等原因，不一而足。因之未能據此而
    推論破壞所有權人之持有關係。是若於被告已預見（即認知）上開機車係屬贓物
    之情形下，係屬構成贓物罪之問題，而非竊盜罪。是以單以被告無法證明取得上
    開機車之事實，尚無足證明被告有何該當竊盜罪之不法構成要件之行為。從而雖
    被告之妻上開向訴外人謝豐盛取得上開機車之事實，被告無法證明。然亦無從依
    此而推論被告涉有公訴人所指竊盜之犯行。此外，復查無其他積極證據，足以證
    明被告有公訴人所指之上開犯行，而證明其犯罪，自應為被告無罪之諭知。
據上論斷，應依刑事訴訟法第三百零一條第一項，判決如主文。
中      華      民      國      九十    年      八      月    二十七    日
                                            臺灣台中地方法院刑事第三庭
                                                法  官  陳  添  喜
右正本證明與原本無異。
如不服本判決，應於送達後十日內向本院提出上訴狀(須附繕本)，上訴於台灣高等
法院台中分院。
                                        書記官
中      華      民      國      九十     年     八      月    二十七   日


司法院資訊處製作；財團法人民間司法改革基金會備份。
